【裁判字號】    90,簡上,270
【裁判日期】    901004
【裁判案由】    損害賠償
【裁判全文】
臺灣高雄地方法院民事判決  九十年度簡上字第二七○號
    上  訴  人  乙○○
    訴訟代理人  甲○○
    被上訴人    丙○○
右當事人間請求損害賠償事件，上訴人對於中華民國九十年六月二十八日本院高雄簡
易庭九十年度雄簡字第一○五第一審判決提起上訴，本院判決如左：
    主    文
上訴駁回。
第二審訴訟費用由上訴人負擔。
    事    實
甲、上訴人方面：
壹、聲明：
一、原判決廢棄。
二、右廢棄部分，被上訴人應再給付上訴人新台幣（下同）十八萬四千八百四十元及
    自刑事附帶民事起訴狀送達翌日起至清償日止，按年息百分之五計算之利息。
貳、陳述：除與原判決記載相同者予以引用外，補稱：
一、依原判決之事實及理由欄，被上訴人應負損害賠償責任，賠償金額為判決主文中
    之一萬五千一百六十元，上訴人即為全部勝訴之一方，依規定訴訟費用應由敗訴
    之被上訴人負擔，原審卻判決由上訴人負擔十分之九實無理由。再者原審判決認
    定上訴人得請求一萬五千一百六十元，從而原告請求一萬五千一百六十元相減為
    零，何來判決主文中逾此部分之請求即非正當，將上訴人沒有請求部分喻為非正
    當，乃行無請求之部分判決，即為非法，再將不當理由加諸上訴人，要上訴人負
    擔訴訟費用。另上訴人僅提起一個訴訟，原判決既認上訴人請求損害賠償金額應
    予准許，其結論又稱上訴人之訴一部有理由，一部無理由，前後矛盾。
二、鈞院未經當事人雙方合意逕行適用簡易訴訟程序，乃違背法令，又行簡易訴訟程
    序未依法規定以一次言詞辯論為原則，作多次辯論，強行將不屬於簡易庭業務行
    訴訟程序，卻將判決更改為通常判決，應屬重大訴訟程序瑕疵，而應廢除原判決
    。
三、又依法被上訴人就上訴人財產、非財產上之損失，即應負損害賠償責任，是以非
    財產之訟混財產、非財產之判決，又慰撫金認定以財產上損害之計算核定相當數
    額，堪認違令，因上訴人只能就非財產上之損害請求，不能違法請求財產損害。
    又原判決引用五十年代判例以五十年代幣值來論九十年代貨幣價值，是不和潮流
    認定。上訴人縫了六針，原審判決之慰撫金過低。
四、依民事訴訟法第三百八十八條規定，法院原則上不得就當事人未聲請之事項為判
    決，原審判決主文竟諭知上訴人以五千二百元為被上訴人供擔保，被上訴人未為
    聲請，鈞院預設上訴人日後有償還被告訴訟費用之意，違法做出替被上訴人設想
    周到之利他判決。另鈞院判決主文中宣告得假執行，又諭知其餘假執行之聲請駁
    回，乃胡宣亂判。
參、證據：除引用前審立證外，並聲請保全被上訴人之父母受傷之診斷證明書所示之
    醫院病例資料及錄影帶，以證明被上訴人提出其父母之驗傷單係偽造。
乙、被上訴人方面：
壹、聲明：求為判決駁回上訴。
貳、陳述：除與原審判決書所載相同者予以引用外，補稱：
    上訴人自其發生車禍後就沒有工作迄今，對上訴人之前係版模工無意見，被上訴
    人則係國中畢業，名下沒有財產，目前任職廚師月收入約三萬元，每月還要代伊
    父親繳房屋貸款二萬元。
    理      由
一、按關於財產權之訴訟，其標的之金額或價額在五十萬元以下者，應強制適用簡易
    訴訟程序，此參照民事訴訟法第四百二十七條第一項之規定自明。本件上訴人於
    原審起訴請求被上訴人給付二十萬元及自刑事附帶民事訴訟起訴狀繕本送達之翌
    日起至清償日止，按年息百分之五計算之遲延利息，足見本件係屬財產權之訴訟
    ，且上訴人請求之金額未逾五十萬元，參照民事訴訟法第四百二十七條第一項規
    定，本件自應適用簡易訴訟程序，上訴人主張原審未經兩造同意適用簡易訴訟程
    序，應屬重大程序瑕疵云云，自屬無稽。又簡易訴訟程序事件以一次辯論終結僅
    為原則規定，若法院認有繼續調查之必要，仍非不得行多次言詞辯論程序，且對
    於簡易訴訟程序事件進行多次言詞辯論，對於當事人而言較受有保障，亦未有何
    不利，是原審雖就本件訴訟進行一次以上之言詞辯論，自無所謂訴訟程序之重大
    瑕疵可言，上訴理由執此請求廢棄原判決並無理由，先予敘明。
二、本件上訴人起訴主張被上訴人於八十九年四月五日十五時三十分許，在高雄市○
    鎮區○○路九十一號前，因停車之事與上訴人發生爭執，竟出手毆打上訴人，致
    上訴人受有右眼瞼挫裂創一×○．二公分之傷害，業經台灣高雄地方法院檢察署
    檢察官提起公訴，且經本院以八十九年度易字第二七六二號刑事判處被上訴人拘
    役三十日在案，並經台灣高等法院高雄分院以九十年度上易字第一○六號刑事判
    決駁回被上訴人之上訴確定。而上訴人因此傷害支出醫藥費三千一百六十元，且
    精神上亦受有痛苦，因此被上訴人應賠償上訴人二十萬元及自刑事附帶民事起訴
    狀送達翌日起至清償日止，按年息百分之五計算之利息等語。被上訴人則以上訴
    人自其發生車禍後就沒有工作迄今，對上訴人之前係版模工無意見，被上訴人則
    係國中畢業，名下沒有財產，目前任職廚師月收入約三萬元，每月還要代伊父親
    繳房屋貸款二萬元等語置辯。
三、上訴人起訴主張被上訴人於八十九年四月五日十五時三十分許，在高雄市○鎮區
    ○○路九十一號前，出手毆打上訴人，致上訴人受有右眼瞼挫裂創一×○．二公
    分之傷害，業經台灣高雄地方法院檢察署檢察官提起公訴，且經本院以八十九年
    度易字第二七六二號刑事判處被上訴人拘役三十日在案，並經台灣高等法院高雄
    分院以九十年度上易字第一○六號刑事判決駁回被上訴人之上訴確定。而上訴人
    因此傷害支出醫藥費三千一百六十元之事實，業據上訴人提出醫療費用收據聯一
    紙及台灣高等法院高雄分院九十年度上易字第一○六號刑事判決一件為證，且有
    本院八十九年度易字第二七六二號刑事卷存卷可佐，復為被上訴人所不爭執，自
    堪信為真實。而上訴人既因被上訴人之傷害行為受有傷害，被上訴人之傷害行為
    與上訴人受傷之結果，顯有相當因果關係，從而上訴人主張被上訴人應負故意侵
    權行為責任，洵屬有據。
四、按因故意或過失，不法侵害他人之權利者，負損害賠償責任；不法侵害他人之身
    體或健康者，對於被害人因此喪失或減少勞動能力，或增加生活上之需要時，應
    負損害賠償責任，民法第一百八十四條第一項前段、第一百九十三條第一項分別
    定有明文。上訴人主張其因被上訴人之傷害行為支出醫療費三千一百六十元乙節
    ，為既為被上訴人所不爭執，自屬治療上之必要費用，上訴人自得請求被上訴人
    賠償，是上訴人此部分之請求應予准許。
五、再按不法侵害他人之身體、健康、名譽或自由者，被害人雖非財產上之損害，亦
    得請求賠償相當之金額，民法第一百九十五條第一項亦有明文。上訴人另主張其
    受被上訴人傷害而精神上受有痛苦乙節，為被上訴人所不爭執，是上訴人遭此傷
    害，其身體及精神上自感痛苦，從而上訴人請求被上訴人賠償其精神上之慰撫金
    ，雖屬有據。惟查上訴人係國小畢業，以前從事版模工，但目前無業，其目前居
    住之房屋為其所有，而被上訴人則為國民中學畢業，名下沒有不動產，目前任職
    廚師月收入約三萬元，每月還要代伊父親繳房屋貸款二萬元等情，業經兩造陳明
    在卷，復為他造所不爭執，是本院審酌兩造之身分、地位、經濟能力普通及上訴
    人所受之傷害僅為右眼瞼挫裂創一×○．二公分，傷害面積不大，及其精神上痛
    苦等一切情狀，認上訴人請求被上訴人賠償之慰撫金以一萬二千元為相當，上訴
    人逾此部分之請求，尚嫌過高，不應准許。原審依據最高法院五十一年台上字第
    二二三號判例所揭示之旨趣，審酌兩造之身分、地位及上訴人之受傷害程度等情
    ，因而准許上訴人一萬二千元之慰撫金請求，並駁回其超過此金額之請求，核與
    法律規定相符，上訴理由指摘原審係以五十年代之幣值來論現今九十年代之幣值
    云云，乃誤解前開判例之意旨，並不足取。至上訴人主張被上訴人提出其父母之
    驗傷單並不實在乙節，核與本件判決結果無涉，是上訴人聲請保全被上訴人之父
    母受傷之診斷證明書所示之醫院病例資料及錄影帶，以證明被上訴人提出其父母
    之驗傷單係偽造云云，自無必要，附此序明。
七、另按各當事人一部勝訴一部敗訴者，各負擔其支付之訴訟費用。但法院得酌量情
    形，命兩造以比例分擔或命一造負擔，民事訴訟法第七十九條亦有明文。經查上
    訴人起訴固請求被上訴人給付二十萬元及其遲延利息等語，惟本院根據前開論述
    ，認為上訴人請求被上訴人給付之金額以一萬五千一百六十元部分為有理由，而
    准許之，至其超過一萬五千一百六十元部分之請求則無理由，應予駁回，顯見上
    訴人雖僅提起一件訴訟，惟兩造各受有一部勝訴及一部敗訴之判決，是本院審酌
    上訴人請求給付之金額與其勝訴之金額相差達十八萬餘元，因認兩造就本件訴訟
    費用應按兩造勝敗之比例即由被上訴人負擔十分之一，由上訴人負擔其餘訴訟費
    用之十分之九，方屬允當。原審因而依兩造勝敗之比例，命兩造分別負擔其敗訴
    部分之訴訟費用，經核亦與前揭法律規定相符，上訴人上訴主張其係提起一個訴
    訟，且已全部勝訴，因此不應負擔訴訟費用，另原審判決諭知其訴一部有理由，
    一部無理由係前後矛盾云云，亦有誤會，實不可採。
八、末按民事訴訟法第三百九十條第一、二項有關原告假執行之聲請，其區別僅在於
    原告有無同條第一項關於在判決確定前不為執行，恐受難於抵償或難於計算損害
    之釋明，就原告依同條第二項陳明在執行前可供擔保而聲請宣告假執行者，縱無
    前項釋明，法院仍應定相當之擔保額，宣告供擔保後，得假執行。經查上訴人於
    原審提起本件刑事附帶民事訴訟時，已於訴之聲明中表明其願供擔保請准予宣告
    假執行，惟並未釋明或表明其在本件判決確定前有何不為執行，將恐受難於抵償
    或難於計算之損害，有上訴人提出之刑事附帶民事起訴狀在卷足憑，是上訴人既
    陳明願供擔保請准宣告假執行，經核自合於民事訴訟法第三百九十條第二項，原
    審因而酌定相當擔保金額併准許上訴人假執行之聲請，依法並無不合，上訴人上
    訴理由另主張被上訴人未聲請上訴人為被上訴人供擔保，原審判決主文竟諭知上
    訴人應以五千二百元為被上訴人供擔保，顯然違反民事訴訟法第三百八十八條之
    規定云云，顯有誤解其聲請宣告假執行之效果，自不足採。又上訴人在原審之訴
    既經原審認為超過一萬五千一百六十元部分為無理由而予以駁回，則上訴人在原
    審之訴在此無理由之範圍內，即因其訴被駁回而失所依附，是其就此無理由部分
    假執行之聲請自應併予駁回之。原審因而駁回上訴人之訴無理由部分之假執行之
    聲請，經核亦無違法，上訴意旨指摘原審駁回上訴人其餘假執行之聲請乃胡宣亂
    判云云，亦無可採。
十、綜上所述，上訴人因被上訴人之本件傷害行為得請求被上訴人賠償損害之金額，
    為醫療費用三千一百六十元及慰撫金一萬二千元，共計一萬五千一百六十元。從
    而上訴人依據侵權行為之法律關係請求被上訴人給付一萬五千一百六十元及自刑
    事附帶民事起訴狀繕本送達之翌日即八十九年八月二十日起至清償日止，按年息
    百分之五計付之法定遲延利息，為有理由，應予准許。，至上訴人請求之金額超
    過此部分者，尚有未當，應予駁回。原審因而為上訴人一部勝訴，一部敗訴之判
    決，經核其論事用法並無違誤，自應予以維持，上訴意旨指摘原判決不當，求予
    廢棄改判，為無理由，應予駁回其上訴。
十一、本件事證已臻明確，上訴人其餘之攻擊防禦方法核與判決結果不生影響，毋庸
      一一論列，併此敘明。
據上論結，本件上訴為無理由，依民事訴訟法第四百三十六條之一第三項、第四百四
十九條第一項、第七十八條，判決如主文。
中      華      民      國    九十      年      十      月      四      日
                              臺灣高雄地方法院民事第五庭
~B審判長法官  朱玲瑤
~B法      官  徐美麗
~B法      官  林雯娟
右為正本係照原本作成。
本判決不得上訴。
中      華      民      國    九十      年      十      月        四    日
~B法院書記官  黃麗緞


司法院資訊處製作；財團法人民間司法改革基金會備份。
